臺灣板橋地方法院刑事判決　　　　　　　　　　　　　九十一年度交訴字第五九號
　　公　訴　人　臺灣板橋地方法院檢察署檢察官
　　被　　　告　乙○○
　　被　　　告　丁○○
右列被告因公共危險等案件，經檢察官提起公訴（九十年度偵字第一六七七五號），
本院判決如左：
    主  文
乙○○、丁○○均無罪。
    理  由
一、公訴意旨略以被告乙○○基於以在高速公路上不當變換車道方法致生人車往來危
    險之犯意，而於民國九十年十月六日下午十五時十分許，駕駛車號ＥＫ─九三０
    一之自用小客車，行經臺北縣三峽鎮○○○道三號北向四十八公里處中內車道，
    見行駛在同向後方內側車道由被告丁○○駕駛之車號Ｐ六─六０五二之自用小客
    車，僅約有二個車身車長之距離，被告乙○○竟強行變換車道至內側車道，妨害
    其他人車通行，致生公眾往來之危險，並使被告丁○○因而緊急煞車失控撞擊內
    側護欄；被告丁○○因而心有不甘，竟起在高速公路上不當閃亮大燈追車方法致
    生人車往來危險之犯意，隨即駕駛Ｐ六─六０五二之自用小客車，沿路閃亮大燈
    二次以追趕由被告乙○○所駕駛車號ＥＫ─九三０一之自用小客車，妨害其他人
    車通行，致生公眾往來之危險，嗣約二分鐘後，二人始停車於國道三號北向四十
    五點二公里處，而為警所查獲，因認被告二人均涉犯刑法第一百八十五條第一項
    之公共危險罪嫌。
二、按犯罪事實應依證據認定之，無證據不得推定其犯罪事實；又不能證明被告犯罪
    者，應諭知無罪之判決，刑事訴訟法第一百五十四條、第三百零一條第一項分別
    定有明文。又犯罪事實之認定，應憑真實之證據，倘證據是否真實尚欠明確，自
    難以擬制推測之方法，為其判斷之基礎，最高法院著有五十三年臺上字第六五六
    號判例可循。且刑事訴訟上證明之資料，無論其為直接或間接證據，均須達於通
    常一般之人均不致有所懷疑，而得確信其為真實之程度，始得據為有罪之認定，
    若其關於被告是否犯罪之證明未能達此程度，而有合理懷疑之存在，致使無從形
    成有罪之確信，根據「罪證有疑，利於被告」之證據法則，即不得遽為不利被告
    之認定，亦有最高法院七十六年度臺上字第四九八六號判例可稽。再按行為人對
    於構成犯罪之事實，明知並有意使其發生者，為故意；行為人對於構成犯罪之事
    實，預見其發生而其發生並不違背其本意者，以故意論，刑法第十三條第一項、
    第二項均規定甚明。又刑法第一百八十五條第一項之罪，須行為人主觀上具有損
    壞、壅塞陸路、水路、橋樑或其他公眾往來之設備或以他法使供公眾交通之設備
    喪失其效用之故意，且認識其行為所生之結果將足生交通往來危險之虞為其構成
    要件，最高法院七十七年度臺上字第二六○七號判決要旨亦可資參照。
三、公訴人認被告二人均涉犯刑法第一百八十五條第一項之罪嫌，無非係以下列事證
    及判斷，為其論據：
  (一)被告乙○○於於右開時地，駕駛車號ＥＫ─九三０一之自用小客車，見行駛在同
    向後方內側車道由被告丁○○駕駛之車號Ｐ六─六０五二之自用小客車，僅約有
    二個車身車長之距離，被告乙○○竟強行變換車道至內側車道之事實，業經被告
    乙○○供明在卷，且被告丁○○陳稱其因而緊急煞車失控撞擊內側護欄等語明確
    ，足見被告乙○○之上開行為不僅業已妨害其他人車通行，致生公眾往來之危險
    ，並使被告丁○○因而緊急煞車失控撞擊內側護欄之實害。又被告乙○○供稱：
    其要切入車道時，對方的車還有離有二車身，但對方好像不讓我切入，而以僅有
    二個車身距離切入其他車道，係一不適當之行為等語明確，則被告乙○○明知與
    對方車距不足，且對方又有不欲讓車道之情，竟執意變換車道，顯有在高速公路
    上不當變換車道方法致生人車往來危險之犯意，至為明確。
  (二)被告丁○○雖僅坦承其於上開時地駕駛Ｐ六─六０五二之自用小客車，追趕由被
    告乙○○所駕駛車號ＥＫ─九三０一之自用小客車之情，然被告丁○○係以閃亮
    大燈二次為追車之事實，業經被告乙○○陳稱明確，顯見被告丁○○辯稱其並未
    閃亮大燈云云，不足採信；查在高速公路為行駛，不當閃亮大燈，易妨礙前方車
    輛之駕駛人自後視鏡所見之視線，從而有妨害前方其他人車之通行，即有致生有
    公眾往來之危險，足見被告乙○○有在高速公路上不當閃亮大燈追車方法致生人
    車往來危險之犯意，至為灼然。
四、訊之被告乙○○、丁○○二人均堅詞否認有何公共危險罪嫌。被告乙○○辯以當
    時車速較被告丁○○之車速為快，伊有打方向燈及看後視鏡，看見已距丁○○之
    車子三、四個車身的距離，而內側車道之前方亦無其他車輛，乃切入內側車道並
    繼續行駛，並不知後方發生何事，直到丁○○駕車追上示意停車後，方知丁○○
    車輛擦撞護攔之事等語；而被告丁○○則以當時被告乙○○所駕車輛突然高速自
    右後方越過後切入伊車前方，因覺幾乎已將撞及，伊乃將方向盤向右轉並踩剎車
    而撞到路旁護欄，然對方並未停下處理，伊認係肇事逃逸，乃向前追趕欲抄錄車
    牌號碼，因前方不遠正好有收費站，伊過了收費站後即趕上被告乙○○，在其車
    輛後方鳴按喇叭，並以打開右方向燈示意被告乙○○停車，雙方乃在路邊理論，
    嗣即報警處理等語，資為置辯。
五、經查：
  (一)被告丁○○部分：
    1.被告乙○○於九十年十月六日下午十五時十分許，駕駛車號ＥＫ─九三０一之
      自用小客車，行經臺北縣三峽鎮○○○道三號北向四十八公里處中內車道，而
      被告丁○○則駕駛之車號Ｐ六─六０五二之自用小客車，以時速九十公里之速
      度行駛於內側車道，被告乙○○在超越被告丁○○車輛後，於二車相距不到一
      公尺之處，突為變換車道至內側車道，被告丁○○乍見立即緊急煞車而失控撞
      及內側護欄，致該車前保險桿、引擎蓋及水箱受損等情，為被告丁○○指述明
      確，核與證人即當時同在車上被告丁○○之配偶丙○○所為證述大抵一致，復
      有車輛相片附卷可稽。被告乙○○雖辯以其切入內側車道時距被告丁○○之車
      輛尚有三、四個車身距離，證人即當時同在車上之被告乙○○母親甲○○○亦
      附稱切入內側車道時距對方車輛尚有兩部大客車之距離云云。惟被告乙○○在
      偵查中辯稱切入內側車道時與被告丁○○之車輛有兩個車身的距離云云（參偵
      查卷第三十頁），嗣在本院審理中又改稱係相距三、四個車身等語，前後所供
      不一，不無匿飾之嫌，而證人甲○○○係被告乙○○之母，為迴護被告乙○○
      而故為左坦證述，衡情亦非無此可能，其證詞之真實性亦有可疑。又被告二人
      車輛並無因接觸所生物質相互移轉之情形，此有內政部警政署刑事警察局九十
      年十一月三十日刑鑑字第二○○八一二號鑑驗通知書在卷足據，足見兩車並未
      相互擦撞，此亦為被告二人是認甚明，在兩車未直接接觸之情形下，被告丁○○之車輛於被告乙○○之車輛切入其前方後即向右偏移而擦撞路邊護欄，依一
      般經驗法則堪認應係被告乙○○變換車道時距被告丁○○過近，致被告丁○○
      乍見於驚恐之中急踩煞車或偏轉方向盤以避免撞及所致，與被告丁○○及證人
      丙○○所為供述相為吻和，是以被告乙○○所辯應屬飾卸之詞，不足採信，而
      以被告丁○○及證人丙○○所述較為可採。
    2.被告乙○○在與被告丁○○之車輛相距不到一公尺之情形下，竟仍急速切入內
      側車道，並致丁○○因而緊急煞車失控撞及內側護欄，其行為故屬不當，客觀
      上亦足認已生公眾往來之危險，然其主觀上是否有此等公共危險之故意，仍應
      審酌相關事證以資認定。查被告乙○○與被告丁○○素不相識，此經二人供陳
      一致無訛，被告乙○○應不致於無故刻意造成被告丁○○或其他來往車輛危險
      ；且當日其係欲前往新竹地區參加外伯公喪禮，車上並有其父、母及胞弟同為
      搭載，此經被告乙○○及證人甲○○○供述一致在卷，則案發當時被告既係在
      前往參加親人喪禮之途中，並非處於治遊逸樂之情形，似亦無故意造成被告丁○○或其他來往車輛危險之動機。更何況被告乙○○以如此接近之距離切換車
      道，稍有不慎自己之車輛亦有肇事之高度危險，而其車上既尚有父母及胞兄同
      車，尤難認其有不顧至親安危而故意為此等公共危險犯行之可能。而被告丁○○在偵查中亦表明被告乙○○應非故意等語（參偵查卷第二十九頁背面），被
      告丁○○身處案發現場，對案發情形應最為明瞭，且被告二人在本案又處於互
      控對立之地位，被告丁○○自無故為迴護之理，是其上開偵查中有利被告乙○○之供述堪信屬實。綜上所述，被告乙○○在高速公路上不當變換車道方法致
      生人車往來危險，固為不當，然依卷存事證尚難認其主觀上有此等公共危險行
      之故意，應僅屬違反交通法規之疏懈行為，於刑法第一百八十五條第一項犯罪
      之構成要件容有欠缺，自不該當是項罪名。
  (二)被告丁○○部分：
    1.被告丁○○在被告乙○○突為切換車道致其緊急剎車失控撞上路邊護欄後，隨
      即駕駛Ｐ六─六０五二之自用小客車，沿路閃亮大燈二次以追趕由被告乙○○
      所駕駛車號ＥＫ─九三０一之自用小客車等情，固據被告乙○○指述在卷，然
      為被告丁○○及丙○○均堅詞否認，即證人甲○○○亦陳稱沒有注意到被告丁○○是否有在後方閃大燈之情形（參本院九十一年七月十七日審判筆錄），而
      此部分除被告乙○○之指述外，並無其他事證可資佐證，尚難徒憑其單方之指
      述即為不利被告丁○○之認定。退步而言，縱認被告丁○○確有在被告乙○○
      車後閃大燈二次之行為，然本件案發時間係十五時十分許之日間，以當時環境
      背景明亮，閃車燈之次數亦只有兩次之情形以觀，應不致造成影響他人視線之
      結果。況被告乙○○亦供陳：「（問：他在閃燈時，有沒有造成你從後視鏡看
      後方的視線？）不會，因為當時是白天，並不會造成視線的妨害。只是看到他
      有閃燈而已。」等語明確（參本院九十一年六月二十六日訊問筆錄），亦可證
      明被告乙○○即便有閃大燈二次之行為，亦無礙於前方車輛之駕駛人自後視鏡
      所見之視線，公訴意旨所稱有妨害前方其他人車之通行致生公眾往來之危險之
      情形，尚乏所據。
    2.又被告乙○○雖尚指稱被告丁○○在通過收費站後，追趕上被告乙○○之車輛
      ，先在後方閃燈二次，再越過被告乙○○車輛，開到前方並踩剎車，其後開到
      被告乙○○車輛右方，並打開車窗示意停車等情，然此經被告丁○○及丙○○
      均嚴詞否認，則此部分指述是否屬實，亦非無疑。然打開自己車窗示意他車停
      車，衡情難認有何造成他人危險之情形；而被告乙○○亦明確陳稱：「（問：
      他在你前方踩煞車是突然緊急煞車還是輕輕踩煞車？）他是輕輕踩煞車，我還
      有足夠反應時間，他並不是緊急煞車。」等語（參本院九十一年六月二十六日
      訊問筆錄），足見縱使被告丁○○確有開至被告乙○○車輛前方並踩剎車之情
      形，亦僅具示意後方被告乙○○車輛停車之作用，客觀上並無造成其他往來車
      輛行車危險之情形，自亦與刑法第一百八十五條第一項犯罪之構成要件有間，
      而不成立該罪。
  (三)被告二人之行為均不符合刑法第一百八十五條第一項之犯罪構成要件，已如前述
    ，此外復無其他積極事證可認被告二人有何犯行，依前開之說明，並基於罪疑唯
    輕之刑事訴訟原則，其二人犯罪尚屬不能證明，本院依法應均為無罪之諭知。
據上論斷，應依刑事訴訟法第三百零一條第一項，判決如主文。
中      華      民      國      九十一      年      八    月    十四    日
                                  臺灣板橋地方法院刑事第二庭
                                          法  官  楊  博  欽
右正本證明與原本無異。
如不服本判決，應於判決送達後十日內，向本院提出上訴狀。
                          書記官  潘  文  賢
中      華      民      國      九十一      年      八    月    十四    日
